【裁判字號】    97,易,3708
【裁判日期】    971126
【裁判案由】    妨害自由
【裁判全文】
臺灣臺中地方法院刑事判決              97年度易字第3708號
公  訴  人  臺灣臺中地方法院檢察署檢察官
被      告  乙○○
選任辯護人  盧兆民  律師
上列被告因妨害自由案件，經檢察官提起公訴（97年度偵字第
12023號），本院判決如下：
    主    文
乙○○犯恐嚇危害安全罪，處拘役伍拾玖日，如易科罰金，以新
臺幣壹仟元折算壹日。
其餘被訴部分無罪。
    犯罪事實
一、乙○○為汶萊商羅格韋企業有限公司（下稱羅格韋公司）及
    上海星辰科技有限公司（下稱星辰公司）負責人，該等公司
    與甲○○擔任負責人之明鼎企業有限公司（下稱明鼎公司）
    間，有運動器材外銷之合作關係，惟自民國95年12月15日起
    ，雙方對於模具費用、維修費用及客戶要求之賠償費用等問
    題未有共識，時起爭執而生嫌隙，且因乙○○查知明鼎公司
    將自96年7月1日起即將停業，惟恐明鼎公司於96年6月27日
    之訂單（訂單號碼BC00000000）無法給付貨款，因而違反契
    約原訂付款日之約定，改要求甲○○須先行支付貨款後，始
    願意交付提單（B/L），為此雙方關係已然決裂，詎乙○○
    因遍尋不著甲○○及其配偶翁坤銘協商上開貨款糾紛事宜，
    遂基於恐嚇之接續犯意，自96年9月初起至同年月15日止，
    多次撥打電話予明鼎公司會計丙○○，要丙○○轉告甲○○
    ：若甲○○不付清款項，則要將甲○○之配偶翁先生護照上
    之照片貼在大陸機場、海關、旅館及所有翁先生出入之處所
    ，讓翁先生無法進出大陸做生意…這些錢可以不要，做為找
    公安及各種非正常管道抓人的代價。甲○○到時不要哭著找
    他要丈夫，也會去鬧甲○○高齡且獨居的父母、兄弟姊妹，
    甲○○的父母身體不好，受到驚嚇後，發生什麼事不要怪他
    等語，而以加害生命、身體、名譽之事恫嚇甲○○，丙○○
    見事態嚴重，遂於接獲乙○○之電話後，均以發送電子郵件
    或撥打電話之方式轉告甲○○，致甲○○於知悉後均心感畏
    懼。
二、案經甲○○告訴臺灣臺中地方法院檢察署檢察官偵查起訴。
    理    由
甲、有罪部分：
一、證據能力之說明：按被告以外之人於偵查中向檢察官所為之
    陳述，除顯有不可信之情況者外，得為證據，刑事訴訟法第
    159條之1第2項定有明文。蓋因檢察官與法官同為司法官署
    ，且檢察官代表國家偵查犯罪，依法有訊問被告、證人及鑑
    定人之權力，且須對被告有利、不利之情形均應注意，況徵
    諸實務運作，檢察官實施刑事偵查程序，亦能恪遵法定程序
    之要求，不致有違法取證情事且可信度極高，是被告以外之
    人前於偵查中已具結而為證述，除反對該項供述得具有證據
    能力之一方，已釋明「顯有不可信之情況」之理由外，不宜
    遽指該證人於偵查中之陳述不具證據能力，方符前揭法條之
    立法意旨。是證人甲○○、丙○○於檢察官偵查中經具結所
    為之陳述，未曾提及檢察官在偵查時，有任何不法取供之情
    形，是客觀上並無顯不可信之情況，故證人甲○○、丙○○
    於偵查中之證言自均具有證據能力。
二、認定犯罪事實所憑之證據及理由：
    訊據被告乙○○矢口否認涉有上開恐嚇犯行，辯稱：甲○○
    之夫翁先生於96年6月27日向星辰公司訂跳床等貨物，價金
    為美金2萬8,900元，明鼎公司隨即於3日後即96年7月1日向
    經濟部辦理停止營業，明鼎公司於被告出貨後，遲遲未給付
    貨款，被告遂不交付該筆貨物提單正本，作為自保手段，詎
    告訴人在無提單正本下，於96年8月間，竟未告知被告逕自
    將貨物取走，被告查詢後發現明鼎公司已於96年7月1日辦理
    停止營業，卻仍於停止營業前3日向被告訂貨，且在無提單
    下自行領走貨物，被告驚駭莫名，懷疑告訴人夫妻涉有詐欺
    犯行，急於聯絡告訴人請求給付貨款，惟告訴人卻避不見面
    ，96年9月間被告打電話給證人丙○○僅陳稱：「請轉告甲○○，再不出面處理，即向大陸有關機關報案。」等語，隨
    後於96年10月6日向大陸地區上海市靜安分局報案，絕無向
    證人丙○○陳稱起訴書犯罪事實欄(一)之恐嚇言詞；另被告為
    與告訴人商討關於貨款糾紛事宜，於96年12月27日寄發電子
    郵件予告訴人，文中亦未有任何恐嚇或出言不遜等言語，被
    告於96年聖誕節後2日，尚且祝福告訴人聖誕快樂、告知告
    訴人並無做出傷害告訴人個人及公司之行為，而僅是做了報
    案的動作，足證被告並無恐嚇犯行，假如被告有恐嚇告訴人
    之犯行，則被告痛恨告訴人都來不及了，又怎會發電子郵件
    說出上開祝福告訴人聖誕快樂等言語？又告訴人接獲被告所
    寄發之電子郵件後，遲遲未有回應，亦未回函駁斥或陳稱被
    告有本件恐嚇犯行，依社會一般常情觀之，告訴人當在證人
    丙○○轉告後，即應心生畏懼，又再接獲被告所寄發上開電
    子郵件內容，對於被告陳稱：「但我自今並未做出任何傷害
    妳們個人及公司的任何行為」、「也告知我以和為貴來處理
    此事，我也一直本著這種想法看待此事」等語，理應有加以
    駁斥被告言詞之動作，惟告訴人卻直至97年4月30日才發函
    說明被告有恐嚇犯行，顯已違背常情甚明云云。然查：
（一）上揭犯罪事實，業據告訴人即證人甲○○及證人丙○○2
      人於檢察官偵查中具結後證述明確；且證人甲○○於本院
      審理時到庭結證稱：「被告打電話跟證人丙○○說，他說
      他要去找我的父母親、兄弟姊妹，且他知道我的父母親年
      紀很大身體不好，如果發生什麼事情的話，不要怪他，被
      告說他已經去聯絡我所有的客人，我們已經付了他訂金的
      貨，他會直接寄給客人，我們不要去告他，他要把我先生
      的照片貼在他所有在大陸出入的地方，包括海關、他住的
      飯店、運動器材展覽會場，我們之間有糾紛的貨款他寧可
      不要，他會用非正常管道來要。」、「（辯護人問：證人
      丙○○是用什麼方式跟你聯絡？）是打電話或是E-mail給
      我。」等語，核與證人丙○○於本院審理時亦到庭結證稱
      ：「（辯護人問：96年9月間你有無接到被告打電話給你
      ？內容如何？）有，被告跟我說要找證人甲○○及翁坤銘
      他們，要我轉達他在找他們，細節我記得不是很清楚，但
      是他說一定要找出他們和他們聯絡，否則就要去找證人甲○○的親屬或是家人。（辯護人問：被告有說要找證人甲○○的親屬家人有說要做什麼？）被告說證人甲○○的父
      母年邁身體不好，如果有發生什麼事情的話，叫證人甲○○不要去找他。（辯護人問：你記得是在9月的什麼時候
      ？）日期我記得不是很清楚，被告陸陸續續打了很多通電
      話，日期不是很清楚。（辯護人問：你何時轉告被告跟你
      說的話給證人甲○○知道？）被告有講到證人甲○○的家
      人或是他的父母的話我當天就會轉達給證人甲○○知道。
      （辯護人問：你是用什麼方式轉告證人甲○○？）如果是
      關於證人甲○○家人的話，比較嚴重的話，且美國時間是
      白天的話，我就馬上打電話跟證人甲○○說，或是晚上寫
      E-mail給證人甲○○。（辯護人問：除了跟你講到關於證
      人甲○○父母的部分還有其他？）有，要我找出翁先生，
      且要我告訴翁坤銘跟他們聯絡，要不然被告就要去海關或
      旅館張貼翁先生的照片，告訴我說他也知道翁先生住哪裡
      ，甚至說他也有其他的管道來找翁先生，且還說如果證人
      甲○○找不到翁先生，不要去找他哭訴。（辯護人問：這
      句話也是以電話跟證人甲○○說的？）對，因為這些話比
      較嚴重。（辯護人問：你是用E-mail先提到裡面的內容有
      先提到一點？或是提到被告打電話來？）我應該是先用E-
      mail在內容中提到被告有打電話過來要找翁先生，而上開
      我所提到被告所說的那些內容在我的電話及E-mail中應該
      都有提到，因為我會擔心我沒有轉述的話如果有發生任何
      事情的話我沒有辦法承擔，且我有跟被告確認過這些話是
      否真的要我轉述給證人甲○○與翁先生，被告明確的跟我
      說要。（辯護人問：被告打電話給你時，說你剛剛說的那
      些話，是分數次講或是一次講的？）被告每次打電話來幾
      乎都會提到這些內容，有時候提到要找他的父母，有時候
      提到要找他的兄弟姊妹，是多次的電話內容都有提到這些
      事情。」等語互核相符，又被告亦不否認確有於96年9月
      間多次撥打電話予證人丙○○請其代為轉告告訴人甲○○
      ，而證人丙○○僅係明鼎公司之會計，平日與被告間亦素
      無仇隙，實無可能在接獲被告之來電後，自行編纂上開以
      危害生命、身體及名譽等事項，且具恐嚇意味之電話內容
      而轉述予證人甲○○知悉，再故陷被告於罪。
（二）再被告於偵查中所提出辰星公司於2007年9月3日所撰「致
      各位領導」乙文（詳臺灣臺中地方法院檢察署97年度偵字
      第12023號偵查卷第38頁），文末記載渠等申請將「ＤＹ
      ＮＥＴＩＣＡＮＵＦＡＣＴＵＲＩＮＧ  ＬＴＤ」的法定
      代表即老板翁先生扣押在中國大陸，復提供翁先生之英文
      名字（ＳＴＥＶＥＮ）、護照編號及手機號碼等為據，另
      由明鼎公司之業務人員韓希偉於2007年9月19日寄送內容
      為：「翁先生：您好！因為貴公司和我司生意糾紛已經嚴
      重損壞了我司的經濟利益，所以我司不得已將您的包括美
      國護照內在內基本資料提交給了外事處，因此您以後將無
      法出入中國大陸作生意，希望您能夠權衡利弊，妥善解決
      此事。特此通知，由此造成的不便敬請諒解！Aaron for
      Mark 」（詳臺灣臺中地方法院檢察署97年度偵字第12023
      號偵查卷第48頁；按文中署名「Aaron」為韓希偉之英文
      名字、「Mark」為乙○○之英文名字，此業據被告供承在
      卷）之電子郵件，且有附加檔案「STEVEN照片.JPG 」為
      據，足見被告確因與告訴人間關於貨款糾紛，有急切尋找
      告訴人或告訴人之夫翁先生出面解決之行為，是證人丙○○證述被告撥打予伊之電話內容中曾提及「若甲○○不付
      清款項，則要將甲○○之配偶翁先生護照上之照片貼在大
      陸機場、海關、旅館及所有翁先生出入之處所，讓翁先生
      無法進出大陸做生意」等語，即非屬虛妄；由此益徵該些
      恐嚇話語絕非告訴人甲○○或證人丙○○為陷被告於罪而
      臨訟自行編纂之詞無訛。
（三）綜上所述，被告空言否認犯行，所辯顯係事後卸責之詞，
      不足採信；本件事證明確，被告犯行堪以認定。
三、論罪科刑之理由：
    核被告所為，係犯刑法第305條之恐嚇危害安全罪。爰審酌
    被告犯罪之動機、目的，係因遍尋告訴人及告訴人之夫不著
    ，為迫使告訴人出面與其解決貨款糾紛，惟被告不思以平和
    手段與告訴人協調，竟選擇以恐嚇手段逼迫告訴人出面，其
    犯罪動機雖可憫恕，惟犯罪手段實難認可，暨其犯後猶不知
    悔悟，飾詞狡辯，迄未與告訴人達成和解並獲取告訴人之諒
    解等一切情狀，量處如主文所示之刑，並諭知易科罰金之折
    算標準。
四、適用之法律：
（一）刑事訴訟法第299條第1項前段。
（二）刑法第305條、第41條第1項前段。
（三）刑法施行法第1條之1第1項、第2項前段。
乙、無罪部分：
一、公訴意旨略以：被告乙○○另與年籍不詳之張世家基於犯意
    聯絡，於97年4月17日，指示張世家打電話給丙○○恫嚇稱
    ：「如果找不到甲○○出面，最好提前離職，不要想在其他
    地方好好工作，我們還是會繼續找你」等語，致甲○○心生
    畏懼；因認被告乙○○此部分亦涉有刑法第305條之恐嚇危
    害安全罪嫌。
二、按犯罪事實應依證據認定之，無證據不得認定犯罪事實；不
    能證明被告犯罪者，應諭知無罪之判決，刑事訴訟法第154
    條第2項、第301條第1項前段分別定有明文。次按刑事訴訟
    法上所謂認定犯罪事實之證據，指足以證明被告確有犯罪行
    為之積極證據而言，該項證據必須適合於被告犯罪事實之認
    定，始得採為斷罪之資料（最高法院69年台上字第4913號判
    例意旨參照），如未能發現相當證據，或證據不足以證明，
    自不能以推測或擬制之方法，為裁判基礎（最高法院40年台
    上字第86號判例意旨參照）。
三、訊據被告乙○○堅詞否認有何恐嚇犯行，辯稱：被告因找尋
    不到告訴人，固有請求居住與明鼎公司同樣營業處所即臺中
    縣潭子鄉之張世家協尋告訴人，但從未指示張世家恐嚇丙○○或告訴人，被告只要求張世家看看是否能將告訴人找出來
    而已，張世家有無說起訴書所載犯罪事實(二)之言詞，被告根
    本毫無所悉等語。本件公訴人認被告涉有此部分恐嚇罪嫌，
    無非係以告訴人甲○○之指述、證人丙○○之證述、卷附證
    人丙○○之中華電信門號0000000000號手機之通聯紀錄及丙○○寄予被告之臺中潭子郵局存證信函第159號為其主要論
    據。惟查：(一)公訴人指述張世家於97年4月17日撥打電話予
    丙○○恫嚇稱：「如果找不到甲○○出面，最好提前離職，
    不要想在其他地方好好工作，我們還是會繼續找你」等語，
    係「致甲○○心生畏懼」，惟觀該恫嚇內容，其恐嚇之對象
    顯係丙○○，而非告訴人甲○○，是公訴人認該些話語致「
    甲○○」心生畏懼，應係誤載。(二)又張世家係因受被告之委
    任，為找尋告訴人甲○○出面解決貨款糾紛，而撥打電話予
    證人丙○○乙情，業據被告坦承不諱，且有被告出具之委託
    書乙紙（詳臺灣臺中地方法院檢察署97年度偵字第12023號
    偵查卷第62頁）附卷足稽，依該委託書內容記載：「本人因
    長期於中國經商無法回台處理與明鼎企業有限公司負責人：
    甲○○小姐帳款問題，特委任台中縣張世家先生全權處理與
    明鼎企業有限公司相關貨款清償事宜」等語以觀，被告確係
    因與告訴人甲○○所經營之明鼎公司間產生貨款清償糾紛而
    委任張世家全權處理，然委託書內容中並未明確指示張世家
    應為如何之處理，而僅係為概括之授權，受委任人張世家自
    當明瞭本件貨款糾紛之兩造係被告與告訴人，而與證人丙○○無涉；又證人丙○○於本院審理時證稱：「（檢察官問：
    你剛說96年9月間被告多次打電話給你都有提到要找證人甲○○或者找他的父母、兄弟姊妹，可否描述被告的語氣？）
    就像平常講話這樣，我有跟被告確認是否真的要我轉述。」
    、「（被告問：我曾經對你咆哮過？）沒有。」等語，足見
    被告於96年9月間多次撥打電話予證人丙○○時，均未有任
    何恐嚇證人丙○○或惡言相向之行為，是被告委任張世家代
    為處理其與告訴人甲○○間之貨款清償糾紛時，既未明確指
    示應為如何之處理，且其與證人丙○○間亦無任何嫌隙，自
    無可能指示張世家對證人丙○○為任何恐嚇行為；是張世家
    倘確有對證人丙○○為上開恐嚇之言詞，亦難認被告與張世
    家間有犯意聯絡。綜上所述，公訴人所舉證據，尚不足以證
    實被告與張世家間有犯意之聯絡而為恐嚇證人丙○○之犯行
    ，依據本院調查結果，亦未發見其他不利於被告之積極證據
    ，因認不能證明被告此部分之犯罪，自應就此部分為被告無
    罪之諭知。
四、適用之法律：刑事訴訟法第301條第1項。
中    華    民    國    97    年    11    月    26    日
                  刑事第十三庭  法  官  許月馨
以上正本證明與原本無異。
如不服本判決應於收受判決後10日內向本院提出上訴書狀，並應
敘述具體理由；其未敘述上訴理由者，應於上訴期間屆滿後20日
內向本院補提理由書（均須按他造當事人之人數附繕本）「切勿
逕送上級法院」。
                                書記官  黃美雲
中    華    民    國    97    年    11    月    26    日
附錄論罪科刑法條
中華民國刑法第305條
（恐嚇危害安全罪）
以加害生命、身體、自由、名譽、財產之事，恐嚇他人致生危害
於安全者，處2年以下有期徒刑、拘役或3百元以下罰金。


司法院資訊處製作；財團法人民間司法改革基金會備份。
